【裁判字號】    89,重訴,1622
【裁判日期】    891109
【裁判案由】    清償借款
【裁判全文】
臺灣臺北地方法院民事判決  八十九年度重訴字第一六二二號
    原      告    華南商業銀行股份有限公司
    法定代理人    丙○○
    訴訟代理人    丁○○
                              .
    被      告    弘暐企業有限公司          設台北縣林口鄉○○○路○段二二
                              .
    兼法定代理人  庚○○      .
                              .
    被      告    甲○○      .
                  己○○      .
                  乙○○                    住台北縣三重市○○○街四十九號
                  戊○○                    住台北縣板橋市○○路○段二十一
                              .
右當事人間請求清償借款事件，本院判決如左：
    主    文
被告應連帶給付原告新台幣壹拾壹萬伍仟陸佰捌拾貳元、美金貳拾壹萬貳仟參佰玖拾
玖元肆角，及如附表一、二所示之利息、違約金。上開給付美金部分，得按給付時原
告掛牌美金即期賣出匯率折算新台幣給付之。
訴訟費用由被告連帶負擔。
本判決於原告以新台幣貳佰貳拾肆萬伍仟元或同面額之中央政府建設公債八十四年度
甲類第一期債票供擔保後，得假執行。
    事    實
甲、原告方面：
一、聲明：如主文第一項所示。並陳明願提供現金或同額之中央政府建設公債八十四
    年度甲類第一期債票為擔保，聲請宣告假執行。
二、陳述：
（一）被告弘暐企業有限公司（下簡稱弘暐公司）邀同被告庚○○、甲○○、己○○
      、乙○○為連帶保證人，於民國八十八年七月二十六日向原告借用新台幣一千
      二百萬元，利息、違約金、清償日等約定詳如借據及授信約定書所載，惟到期
      竟未為清償，迭經催討，除獲部分本金及利息繳至八十九年七月四日止外，尚
      餘本金十一萬五千六百八十二元及利息、違約金迄未清償。
（二）被告弘暐公司於八十八年三月十日邀同被告甲○○、己○○、乙○○等為連帶
      保證人，與原告簽訂委任開發遠期信用狀契約，為便於現在及將來辦理遠期信
      用狀方式之進口，向國外採購物資，概括委請原告以美金三十六萬元為限額，
      循環開發遠期信用狀，並以遠期信用狀押匯日或裝運日起算，按開發信用狀申
      請書上明列之匯票期限計算各筆債務之清償日，利息自押匯日起算，本息按清
      償當日原告公佈之即期外匯賣出匯率折算新台幣給付，遲延給付時應依遲延日
      原告「新台幣基本放款利率加年率二、五﹪」、「外幣貸款利率」與「原訂外
      幣貸款利率」三者熟高為準計付遲延利息。凡逾期清償在六個月以內者，按上
      開利率百分之十，超過六個月者，按上開利率百分之二十計付違約金。嗣被告
      弘暐公司分別於八十八年七月二十八日、八月六日、八十九年一月十一日向原
      告申請開發遠期信用狀，除自備百分之十外，其餘均係由原告墊付，經部分清
      償後餘額共計美金二十一萬二千三百九十九元四角均已到期，迭經催討，迄未
      清償。
（三）被告庚○○、己○○、戊○○等，於七十七年六月十四日出具保證書予原告，
      承諾對弘暐公司現在（包括過去所負現在尚未清償）及將來所負之借款、票據
      、透支、墊付、保證書損害賠償等及其他一切債務以新台幣五千萬元為限額（
      含本金及其利息、遲延利息、違約金等）範圍內所負之債務願負連帶清償責任
      。為此提起本件訴訟。
三、證據：提出借據影本一紙、授信約定書影本五紙、委任開發遠期信用狀契約影本
    一紙、開發遠期信狀申請書影本三紙、信用狀影本三紙、匯票影本三紙、國外到
    單通知書影本三紙、保證書影本一紙為證。
乙、被告方面：
一、被告乙○○方面：
（一）聲明：駁回原告之訴及假執行之聲請。
（二）陳述：自認原告主張為真實，惟目前無力清償。
二、其餘被告方面：
    未於言詞辯論期日到場，亦未提出書狀作何聲明或陳述。
    理    由
甲、程序方面：
    本件被告弘暐公司、庚○○、甲○○、己○○、戊○○未於言詞辯論期日到場；
    被告乙○○未於最後言詞辯論期日到場，均核無民事訴訟法第三百八十六條所列
    各款情形，爰依原告之聲請，由其一造辯論而為判決。
乙、得心證之理由：
一、本件原告主張被告庚○○、己○○、戊○○於七十七年六月十四日出具保證書予
    原告，承諾對弘暐公司現在（包括過去所負現在尚未清償）及將來所負之借款、
    票據、透支、墊付、保證書損害賠償等及其他一切債務以新台幣五千萬元為限額
    （含本金及其利息、遲延利息、違約金等）範圍內所負之債務願負連帶清償責任
    。嗣被告弘暐公司邀同被告庚○○、甲○○、己○○、乙○○為連帶保證人，於
    八十八年七月二十六日向原告借用新台幣一千二百萬元，利息、違約金、清償日
    等約定如借據及授信約定書所載，惟到期竟未為清償，迭經催討，除獲部分本金
    及利息繳至八十九年七月四日止外，尚餘本金十一萬五千六百八十二元及利息、
    違約金迄未清償。又被告弘暐公司於八十八年三月十日邀同被告甲○○、己○○
    、乙○○為連帶保證人，與原告簽訂委任開發遠期信用狀契約，為便於現在及將
    來辦理遠期信用狀方式之進口，向國外採購物資，概括委請原告以美金三十六萬
    元為限額，循環開發遠期信用狀，並以遠期信用狀押匯日或裝運日起算，按開發
    信用狀申請書上明列之匯票期限計算各筆債務之清償日，利息自押匯日起算，本
    息按清償當日原告公佈之即期外匯賣出匯率折算新台幣給付，遲延給付時應依遲
    延日原告「新台幣基本放款利率加年率二、五﹪」、「外幣貸款利率」與「原訂
    外幣貸款利率」三者熟高為準計付遲延利息。凡逾期清償在六個月以內者，按上
    開利率百分之十，超過六個月者，按上開利率百分之二十計付違約金。嗣被告弘
    暐公司分別於八十八年七月二十八日、八月六日、八十九年一月十一日向原告申
    請開發遠期信用狀，除自備百分之十外，其餘均係由原告墊付，經部分清償後尚
    餘計美金二十一萬二千三百九十九元四角未獲清償等事實，業據提出與其所述相
    符之借據、授信約定書、委任開發遠期信用狀契約、開發遠期信狀申請書、信用
    狀、匯票、國外到單通知書、保證書等件為證，並為被告乙○○所自認，而被告
    弘暐公司、庚○○、甲○○、己○○、戊○○既不於言詞辯論期日到場爭執，復
    未提出書狀供本院斟酌，本院審酌上開證物，堪信原告主張之事實為可採信。
二、按消費借貸之借用人應於約定期限內，返還與借用物種類、品質、數量相同之物
    ，民法第四百七十八條前段定有明文。又保證債務之所謂連帶，係指保證人與主
    債務人負同一債務，對於債權人各負全部給付之責任者而言（最高法院四十五年
    臺上字第一四二六號判例參照）。上開系爭借款既已屆清償期，就尚欠借款本金
    、利息及違約金，被告弘暐公司應負返還責任，而被告庚○○、甲○○、己○○
    、戊○○、乙○○為該借款之連帶保證人，依法應負連帶清償責任。
三、從而，原告本於消費借貸、開發遠期信用狀契約及連帶保證之法律關係，請求被
    告連帶給付新台幣十一萬五千六百八十二元、美金二十一萬二千三百九十九元四
    角，及如附表一、二所示之利息、違約金。上開給付美金部分，得按給付時原告
    掛牌美金即期賣出匯率折算新台幣給付之。依法即無不合，應予准許。
四、假執行之宣告：
    原告陳明願提供現金或同面額之中央政府建設公債八十四年度甲類第一期債票為
    供擔保，聲請宣告假執行，核無不合，爰酌定相當擔保金額准許之。
五、結論：本件原告之訴為有理由，依民事訴訟法第三百八十五條第一項前段、第八
    十五條第二項、第三百九十條第二項，判決如主文。
中      華      民      國    八十九    年      十一      月    九      日
                                            民事第二庭法      官  曾部倫
右為正本係照原本作成。
如對本判決上訴，須於判決送達後廿日內向本院提出上訴狀。
中      華      民      國    八十九    年      十一      月     九     日
                                                      法院書記官  柯月英


司法院資訊處製作；財團法人民間司法改革基金會備份。
